臺灣高等法院臺南分院民事判決
111年度重上字第38號
上  訴  人  城瀚宇即城健倫
訴訟代理人  徐松龍律師
被上訴人    吳成麟  
            趙文正  
            趙文山  
            趙庭蓁  
前  三  人
訴訟代理人  羅惠民律師
上列當事人間請求分配表異議之訴事件，上訴人對於中華民國11
1年2月11日臺灣臺南地方法院110年度重訴字第185號第一審判決
提起上訴，本院於111年11月15日言詞辯論終結，判決如下：
    主  文
上訴駁回。
第二審訴訟費用由上訴人負擔。
    事實及理由
一、被上訴人吳成麟經合法通知未於言詞辯論期日到場，核無民
    事訴訟法第386條所列各款情形，爰依上訴人之聲請，由其
    一造辯論而為判決。
二、上訴人主張：
　㈠臺灣臺南地方法院(下稱原審法院)109年度司執字第102382號
    清償債務強制執行事件（下稱系爭執行事件），拍賣上訴人
    所有坐落臺南市○區○○段000、000地號土地，以新臺幣（下
    同）4915萬2000元拍定。執行法院於民國110年7月9日製作
    如原判決附件所示之分配表（下稱系爭分配表），關於債權
    人即被上訴人吳成麟(下稱吳成麟)之債權額1000萬元（即被
    上訴人趙文正、趙文山、趙庭蓁，<下稱趙文正等3人>主張
    參與分配之債權額），趙文正等3人受分配之金額為4320萬7
    341元。
　㈡系爭執行事件，吳成麟對上訴人之債權，係吳成麟與上訴人
    間臺灣桃園地方法院（下稱桃園地院）99年度重訴字第54號
    請求損害賠償事件確定判決（第二審為臺灣高等法院<下稱
    高等法院>99年度上字第682號，下稱桃園地院99年第54號確
    定判決）及桃園地院100年度重訴字第24號請求損害賠償事
    件確定判決（下稱桃園地院100年第24號確定判決；合稱系
    爭桃園地院債權）為執行名義。而趙文正等3人本於繼承其
    被繼承人周麗華對於吳成麟之和解債權(臺灣士林地方法院<
    下稱士林地院>98年度重訴字第132和解筆錄，下稱士林地院
    98年132號和解筆錄)，依強制執行法第115條規定，主張吳
    成麟對於上訴人有系爭桃園地院債權，聲請對上訴人為強制
    執行。惟吳成麟就系爭桃園地院債權，已書立「拋棄書」加
    以拋棄，而拋棄之時間，應在系爭桃園地院債權確定判決成
    立後，臺灣臺北地方法院（下稱臺北地院）102年4月2日核
    發102年度司執字第38966號執行命令（下稱系爭執行命令）
    ，禁止吳成麟於1000萬元之範圍内收取對上訴人之金錢債權
    或為其他處分之前。故在系爭執行事件中，趙文正等3人聲
    明參與分配時，吳成麟對上訴人已無任何債權存在，此為執
    行名義成立後，有消滅債權人即吳成麟請求之事由發生，符
    合強制執行法第14條第1項規定債務人異議之訴之要件。
　㈢又士林地院98年度重訴字第132號，係周麗華依民法第184條
    規定，請求吳成麟與新亞視訊有限公司(下稱新亞公司)負連
    帶賠償責任，吳成麟與周麗華成立士林地院98年132號和解
    筆錄，吳成麟同意給付周麗華2億8000萬元，周麗華撤回對
    新亞公司之起訴。在該案，周麗華主張其損害係其以天母5
    筆土地供抵押擔保由新亞公司向國寶人壽借款2億8000萬元
    ，無法回復原狀。而士林地院98年132號和解筆錄，吳成麟
    同意給付周麗華2億8000萬元，則為回復周麗華天母5筆土地
    原狀之方法。另士林地院100年重訴字第356號(下稱士林地
    院100重訴356號確定判決)新亞公司等3人與吳成麟、周麗華
    間損害賠償事件，該確定判決顯示，周麗華以系爭天母土地
    為抵押擔保由新亞公司向國寶人壽公司借得2億8000萬元，
    已因保東公司之代償而塗銷系爭天母土地建物之抵押設定，
    同時國寶人壽公司將對於新亞公司之2億8000萬元等債權讓
    與予保東公司，周麗華原提供系爭天母土地為抵押擔保，既
    經塗銷，周麗華即無任何損害可言，周麗華依士林地院98年
    132號和解筆錄，得對於吳成麟2億8000萬元之損害賠償，其
    原有損害即已消滅，亦即士林地院98年132號和解筆錄之損
    害賠償債權，因損害之事實消滅而使該債權無從附麗，周麗
    華已不得依士林地院98年132號和解筆錄為請求。
  ㈣在系爭執行事件中，趙文正等3人聲明參與分配時，吳成麟對
    上訴人既已無任何債權存在，則吳成麟受分配之金額數額均
    應為0元，趙文正等3人亦無任何吳成麟應受分配金額可代位
    受領。且周麗華已不得依士林地院98年132號和解筆錄向吳
    成麟為請求，已無從代位吳成麟受分配，是系爭分配表中關
    於優先分配債權與趙文正等3人之假扣押執行費80萬元、分
    配普通債權與吳成麟之受分配金額4320萬7341元部分，均應
    全數剔除。為此，依強制執行法第41條第1項、第2項規定，
    提起本件分配表異議之訴等語。
  ㈤聲明：⒈原判決廢棄。⒉執行法院110年7月9日109年度司執字
    第102382號執行事件製作之分配表第4項趙文正等3人受分配
    之80萬元，及第8項吳成麟受分配之4320萬7341元(由趙文正
    等3人代位行使權利)，均應予剔除，不列入分配。
三、被上訴人抗辯：
　㈠趙文正等3人：
　　⒈臺北地院於102年4月2日即已核發系爭執行命令，禁止吳成
      麟於1000萬元之範圍内收取對上訴人之金錢債權或為其他
      處分，則縱吳成麟於103年間書立系爭拋棄書，處分其債
      權亦違反系爭執行命令，不生拋棄系爭債權之效力。
    ⒉上訴人曾對系爭執行命令聲明異議，周麗華即對上訴人提
      起確認債權存在之訴，由臺北地院102年度重訴字第437號
      判決確認吳成麟對上訴人之1億元債權存在，嗣經高等法
      院103年度重上字第620號判決、最高法院105年度台上字
      第1125號判決、高等法院105年度重上更㈠字第80號判決、
      最高法院107年度台上字第974號判決，最終確認吳成麟對
      上訴人有1億元債權存在。是上訴人本件訴訟之訴訟標的
      雖為強制執行之異議權，然其實質係請求確認吳成麟對上
      訴人之1億元債權不存在，而此為上開訴訟確定判決效力
      所及，有既判力，法院不能違反該確定判決意旨而為裁判
      。
　  ⒊依證人蕭萬龍之證詞及陳報狀，系爭拋棄書似於100年底左
      右簽署，而周麗華上開對上訴人提起之確認吳成麟對上訴
      人有1億元債權存在之訴，最後事實審言詞辯論終結期日
      為107年1月9日，則縱系爭拋棄書確於100年簽署，亦應為
      前開確認之訴之既判力所遮斷，不容上訴人更為1億元債
      權不存在之主張；又自認之撤銷需自認人證明與事實不符
      ，為民事訴訟法第279條第2項所定，上訴人於訴狀中自認
      系爭拋棄書係108年間簽署，而蕭萬龍並未能證明系爭拋
      棄書確切簽署之年度，不能認上訴人已證明其訴狀之内容
      與事實不符，自不符撤銷自認之規定。
　　⒋又依強制執行法第41條第2項之規定，上訴人僅得以第14條
      規定之事由，提起分配表異議之訴。是上訴人之債權人為
      吳成麟，上訴人僅能以其債權人吳成麟對上訴人之執行名
      義成立後，有消滅或妨礙其債權人吳成麟請求之事由發生
      為由，提起分配表異議之訴。至於趙文正等3人對吳成麟
      之執行名義成立後，是否有消滅或妨礙請求之事由發生，
      則非上訴人所能問。何況前揭周麗華對上訴人提起確認債
      權存在之訴，就上訴人所主張士林地院98年132號和解筆
      錄所載2億8000萬元本息債權，業因保東公司代新亞公司
      清償貸款而塗銷以新亞公司為債務人之抵押權，則周麗華
      即無受有損害，士林地院98年132號和解筆錄之執行名義
      即已獲得滿足乙節，於該案己為爭點，且認定周麗華所有
      ○○○路房地，原係擔保新亞公司對國寶人壽公司之2億8000
      萬元借款債務，嗣於99年3月23日該抵押權內容變更為擔
      保保東公司對國寶人壽公司之債務，即系爭○○○路房地已
      不再擔保新亞公司之2億8000萬元借款債務。然此抵押權
      內容變更並不影響周麗華因士林地院98年132號和解筆錄
      ，而取得對參加人即吳成麟之2億8000萬元本息債權。此
      列為爭點並已為認定，應有爭點效，上訴人應不得再為相
      反之主張。
　　⒌又士林地院98年132號和解筆錄為金錢債權，非能因塗銷抵
      押權而為滿足，且保東公司既非受吳成麟委任而為吳成麟
      清償，亦無代償吳成麟債務之意思，何能稱保東公司清償
      抵押貸款，吳成麟之侵權行為債務即因此消滅。況保東公
      司係受周麗華委任出名向國寶人壽貸款，以借新還舊方式
      清償該抵押貸款，以避免擔保品遭拍賣，與吳成麟無涉，
      吳成麟之債務不因此而消滅。
　　⒍綜上所陳，系爭拋棄書若成立於系爭執行命令生效前，則
      上訴人之訴違反既判力，應予駁回；系爭拋棄書若成立於
      系爭執行命令生效後，則吳成麟所為之拋棄債權之處分行
      為違反扣押命令，不生拋棄之效力，上訴人之訴亦無理由
      等語。並聲明：上訴駁回。
　㈡吳成麟未於言詞辯論期日到場爭執，亦未提出書狀作何聲明
    或陳述。
四、到場兩造不爭執事項：
  ㈠趙文正等3人為周麗華之繼承人；上訴人為訴外人城振銘之繼
    承人。
  ㈡桃園地院99年第54號判決，上訴人應給付吳成麟5000萬元，
    及自99年3月13日起至清償日止，按週年利率5％計算之利息
    ，此判決上訴後，經高等法院99年度上字第682號判決上訴
    駁回，並於100年5月9日確定(原審卷第59-65頁)。
  ㈢桃園地院100年度重訴字第24號判決，上訴人應給付吳成麟3
    億6800萬元，及自100年1月22日起至清償日止，按週年利率
    5％計算之利息，於100年8月22日確定(原審卷第51-57頁)。
  ㈣臺北地院102年度司執字第38966號債權人周麗華與債務人吳
    成麟間清償債務事件，於102年4月2日，以102年度司執字第
    38966號執行命令，禁止吳成麟於1億元，及自98年7月14日
    起至清償日止按週年利率5％計算之利息，暨執行費80萬元之
    範圍內，收取對上訴人之金錢債權或為其他處分，上訴人亦
    不得對吳成麟清償(原審卷第105頁)。
  ㈤臺北地院於102年4月25日發給102年度司執字第38966號債權
    憑證(下稱系爭債權憑證)予周麗華，系爭債權憑證之原執行
    名義為士林地院98年132號和解筆錄，聲請執行金額為1億元
    ；趙文正等3人繼承周麗華對於吳成麟之和解債權(原審卷第
    67頁)。
  ㈥臺北地院102年度重訴字第437號判決，確認吳成麟對上訴人
    有1億元債權存在，上訴人上訴，高等法院103年度重上字第
    620號、最高法院105年度台上字第1125號、高等法院105年
    度重上更一字第80號、最高法院107年度台上字第974號審理
    後，於107年10月18日判決上訴駁回確定(下合稱臺北地院10
    2年437號確定判決；原審卷第107-151頁)。
  ㈦訴外人元大商業銀行股份有限公司，於109年10月23日聲請對
    上訴人為強制執行，經原審法院以系爭執行事件受理；趙文
    正等3人於110年4月23日持系爭債權憑證，主張代位吳成麟
    參與分配吳成麟對上訴人之系爭桃園地院債權。系爭執行事
    件於110年6月17日製作之系爭分配表，次序4記載由趙文正
    等3人受償執行費80萬元，次序8記載由吳成麟(由趙文正等3
    人代位行使權利)受償4320萬7341元，並定於110年8月5日上
    午10時實施分配(原審卷第30、45頁)。
  ㈧系爭分配表於110年7月9日對上訴人為公示送達後，上訴人於
    同年月15日聲請並獲閱覽系爭執行事件卷宗。嗣上訴人於11
    0年7月19日聲明異議，經原審法院民事執行處將上訴人所提
    聲明異議狀送達趙文正等3人，其等具狀主張上訴人之異議
    無理由，原審法院民事執行處再將該狀送達上訴人，上訴人
    遂於同年月28日提出本件分配表異議之訴，並將之向原審法
    院民事執行處提出本件起訴狀繕本為起訴之證明。
五、兩造爭執事項：
　㈠上訴人提起本件訴訟，有無受臺灣臺北地方法院102 年重訴
    字第437號確定判決拘束？有無違反一事不再理？
　㈡吳成麟對上訴人簽立系爭拋棄書是否生債務免除之效力?趙文
    正等3人對吳成麟執行名義之和解債權，是否已消滅？上訴
    人上開主張有無爭點效之適用？
  ㈢上訴人主張系爭分配表中，次序4所列被上訴人趙文正等3人
    受分配金額80萬元，以及次序8所列被上訴人吳成麟受分配
    金額4320萬7341元，均應自系爭分配表中剔除，不得列入分
    配，有無理由？
六、本院之判斷：　　
　㈠上訴人提起本件訴訟，並無違反一事不再理原則：
　　⒈按除別有規定外，確定之終局判決就經裁判之訴訟標的，
      有既判力，民事訴訟法第400條第1項定有明文。而訴訟法
      上所謂一事不再理之原則，乃指同一事件已有確定之終局
      判決者而言。又所謂同一事件，係指同一當事人就同一法
      律關係而為同一之請求，或就同一訴訟標的求為相反之判
      決，或求為與前訴可以代用之判決，否則即不得謂為同一
       事件，自不受確定判決之拘束（最高法院82年度台上字
      第1612號判決意旨參照）。故判斷前後兩訴是否係同一事
      件，即應依：㈠前後兩訴之當事人是否相同；㈡前後兩訴之
      訴訟標的是否相同；㈢前後兩訴之聲明，是否相同、相反
      或可以代用等3個要件決定之。
　　⒉經查，周麗華對上訴人所提起之臺北地院102年437號民事
      事件，係依強制執行法第120條第2項規定，請求確認吳成
      麟對上訴人之1億元債權存在，有上開判決附卷可參（見
      原審卷第107至151頁），故臺北地院102年437號事件之訴
      訟標的應為，吳成麟對上訴人之1億元債權；而本件上訴
      人係依強制執行法第41條規定起訴，訴之聲明為請求將系
      爭分配表第4項趙文正等3人受分配之80萬元，及第8項吳
      成麟（由趙文正等3人代位行使權利）受分配之4320萬734
      1元，均應予剔除，不列入分配，足見本件訴訟標的為強
      制執行法第41條之異議權，與前案即臺北地院102年437號
      事件係以吳成麟對上訴人之1億元債權為訴訟標的，二者
      訴訟標的不同，尚非同一事件。故趙文正等3人抗辯上訴
      人提起本訴，受前案既判力效力所及係就同一事件重複起
      訴，有違一事不再理等語，尚難憑採。
 　㈡吳成麟對上訴人系爭桃園地院債權1億元存在，應受臺北地
     院102年437號確定判決既判力之拘束：
　　 ⒈按債務人對於有執行名義而參與分配之債權人為異議者，
       僅得以第14條規定之事由，提起分配表異議之訴。固為
       強制執行法第41條第2項定有明文。又按積極確認之訴，
       經確定判決，認法律關係存在時，就該法律關係之存在
       即有既判力，當事人應受該確定判決既判力之羈束，不
       容更為該法律關係不存在之主張，法院亦不得為反於該
       確定判決意旨之裁判。又判決之既判力，係僅關於為確
       定判決之事實審言詞辯論終結時之狀態而生，故在確定
       判決事實審言詞辦論終結後所生之事實，並不受其既判
       力之拘束；反之，當事人在確定判決事實審言詞辯論終
       結前，得提出而未提出之事實，仍為既判力所及。按訴
       訟標的之法律關係，於確定之終局判決中經裁判者，當
       事人之一造以該確定判決之結果為基礎，於新訴訟用作
       攻擊防禦方法時，他造應受其既判力之拘束，不得以該
       確定判決言詞辯論終結前，所提出或未提出之其他攻擊
       防禦方法為與該確定判決意旨相反之主張，法院亦不得
       為反於確定判決意旨之裁判。(最高法院108年度台上字
       第2321號、111年台上字第1891號民事判決供參)。
　　 ⒉上訴人固主張系爭拋棄書(其上未載日期)，為吳成麟於系
       爭桃園地院債權判決成立之後，臺北地院102年4月2日核
       發系爭執行命令，禁止吳成麟於1000萬元之範圍内收取
       對上訴人之金錢債權或為其他處分之前即簽立，故趙文
       正等3人聲明參與分配時，吳成麟已因拋棄而對上訴人已
       無任何債權存在等語。然查，周麗華於臺北地院102年43
       7號確認債存在事件，係主張：其對該事件之參加人吳成
       麟有士林地院98年132號和解筆錄所載之2億8000萬元債
       權，吳成麟對上訴人有桃園地院99年第54號確定判決、
       桃園地院100年第24號確定判決所載之4 億1800萬元之債
       權，周麗華因而以士林地院98年度重訴字第132 號和解
       筆錄為執行名義，向臺北地院聲請對吳成麟強制執行其
       中1 億元之債權，執行標的則為吳成麟對上訴人之系爭
       桃園地院債權，由臺北地院102 年度司執字第38966 號
       事件執行中。惟上訴人竟向臺北地院執行處聲明異議，
       否認上訴人有積欠吳成麟任何債務，因此依強制執行法
       第120 條第2 項之規定，起訴請求確認吳成麟對上訴人
       有1 億元之債權存在。臺北地院102年437號確定判決，
       確認吳成麟對上訴人有1億元債權存在。而該確定判決事
       實審言詞辦論終結期日為107年1月9日（即高等法院105
       年度重上更㈠字第80號之言詞辯論期日，見原審卷第135
       頁)。趙文正等3人以該確定判決之結果即就系爭桃園地
       院債權，吳成麟對上訴人有1億債權存在為基礎，於本件
       訴訟用作攻擊防禦方法時，上訴人應受其既判力之拘束
       ，不得以該確定判決言詞辯論終結即107年1月9日前，於
       該案所未提出系爭拋棄書及系爭桃園地院債權，業經吳
       成麟於102年4月2日前或103年間拋棄之攻擊防禦方法為
       與該確定判決意旨相反之主張， 本院亦不得為反於確定
       判決意旨之裁判。是本件無庸再審酌系爭拋棄書究係吳
       成麟於107年1月9日前之何時書立，有無發生拋棄債權之
       效果，附此說明。
　　 ⒊上訴人雖曾主張：「系爭拋棄書係約於『108年間』（按：
       起訴書記載103年間係屬誤植，併予更正）係由證人蕭萬
       龍律師親自處理，拋棄書之文字內容係由證人依吳成麟
       之意擬定後，由吳成麟簽署…」、「…上開執行程序業因
       執行法院於102年4月25日核發債權憑證而終結該執行程
       序…系爭拋棄書簽署時間係於上述執行程序核發債權憑證
       終結該執行程序之後」、「為免糾紛再起，於『108年間』
       在蕭萬龍律師協助處理下，由吳成麟書立拋棄書」等語
       （見原審卷第198至200頁）。嗣上訴人又於110年10月1
       日原審言詞辯論程序中主張：系爭拋棄書是後來上訴人
       在整理母親莊婉均與吳成麟等人間就本件債權債務相關
       證明文件時發現，確切之簽立時間不清楚，起訴狀會記
       載103年間簽立，是因有另一份簽收單是2013年3月間吳
       成麟及莊婉均簽立，上訴人誤認是在同一時間取回，並
       將2013年誤認為103年；起訴後上訴人在蕭萬龍律師事務
       所調取檔案紀錄之時間，因吳成麟與莊婉均簽立之另一
       份拋棄書記載2018年，又誤植為108年等語（見原審卷第
       206頁）。上訴人於證人蕭萬龍在原審證述系爭拋棄書簽
       署時間在100年10月5日協議書完成後沒幾天，由吳成麟
       簽立等語之後，上訴人則主張系爭拋棄書簽署時間，以
       蕭萬龍證述時間為準，應在臺北地院系執行命令核發前
       ，於本院亦為相同之主張(見原審卷第295頁，本院卷第1
       31頁、第204頁)。是上訴人最後確定主張系爭拋棄書書
       立之時間即100年10月5日後沒幾天(即顯在107年1月9日
       之前)，則依前揭說明，上訴人自應受臺北地院102年437
       號確定判決既判力之拘束，本院亦不得為反於確定判決
       意旨之裁判。是亦無庸再審究系爭拋棄書是否違反系爭
       執行命令之效力，或系爭執行命令核發後，臺北地院已
       核發系爭債權憑證與周麗華，終結該執行程序而失效，
       吳成麟所書立之系爭拋棄書，有無違反系爭執行命令效
       力等情，亦附此說明。
　 ㈢上訴人不得以趙文正等3人對吳成麟執行名義之和解債權消
     滅為由提起債務人異議之訴，且該和解債權，並未消滅：
　　 ⒈按強制執行法第41條第2項：「債務人對於有執行名義而
       參與分配之債權人為異議者，僅得以第14條規定之事由
       ，提起分配表異議之訴」，而同法第14條第1項前段則規
       定：「執行名義成立後，如有消滅或妨礙債權人請求之
       事由發生，債務人得於強制執行程序終結前，向執行法
       院對債權人提起異議之訴」。而系爭執行事件係元大銀
       行，聲請對上訴人為強制執行，經原審法院以系爭執行
       事件受理；趙文正等3人於110年4月23日持系爭債權憑證
       ，主張代位其債務人即上訴人之債權人吳成麟，參與分
       配吳成麟對上訴人之系爭桃園地院債權(詳不爭執事項㈦)
       。是系爭執行事件，僅係趙文正等3人代位其債務人(即
       上訴人之債權人)吳成麟本人訴訟之判決(執行名義即系
       爭桃園地院債權)為執行。是上訴人欲主張強制執行法第
       14條所定，執行名義成立後，如有消滅或妨礙債權人請
       求之事由發生，即指系爭桃園地院債權成立後，有妨害
       債權人吳成麟請求之事由發生為由，提起分配表異議之
       訴。至於趙文正等3人對吳成麟之執行名義成立後，是否
       有消滅或妨礙請求之事由發生，則非上訴人所能提起債
       務人異議之訴，更無法以此為由，提起分配表異議之訴
       。
 　　⒉再者，訴訟標的以外當事人所主張或抗辯之重要爭點，本
       於兩造辯論之結果所為之判斷結果，除有顯然違背法令
       ，或當事人提出新訴訟資料足以推翻原判斷之情形外，
       於同一當事人間，就與該重要爭點有關之他訴訟，不得
       再為相反之主張，法院亦不得作相異之判斷，此源於訴
       訟上之誠信原則及當事人公平之訴訟法理，避免紛爭反
       覆發生，以達一次解決紛爭所生之一種判決效力(拘束力
       )，即所謂「爭點效」，亦當為程序法所容許(最高法院8
       8年度台上字第2230號、96年度台上字第1782號判決意旨
       參照)。是以，法院於確定判決理由中，就訴訟標的以外
       當事人所主張之重要爭點，本於當事人辯論之結果已為
       判斷時，除有顯然違背法令，或當事人已提出新訴訟資
       料足以推翻原判斷之情形外，於同一當事人就與該重要
       爭點有關所提起之他訴訟，不得再為相反之主張，法院
       亦不得作相反之判斷，以符民事訴訟法上之誠信原則(最
       高法院100年度台上字第1900號判決意旨參照)。次按參
       加人對於其所輔助之當事人，不得主張本訴訟之裁判不
       當；參加人所輔助之當事人對於參加人，準用前項之規
       定，民事訴訟法第63條第1項前段、第2項亦有明文。
 　　⒊經查：上訴人主張士林地院100重訴356號確定判決，新亞
       公司等3人與吳成麟、周麗華間損害賠償事件，該確定判
       決認周麗華以系爭天母土地建物，為抵押擔保由新亞公
       司向國寶人壽公司借得2億8000萬元，已因保東公司之代
       償而塗銷系爭天母土地建物之抵押權設定，同時國寶人
       壽公司將對於新亞公司之2億8000萬元等債權讓與予保東
       公司，周麗華原提供系爭天母土地為抵押擔保，既經塗
       銷，周麗華即無任何損害可言，周麗華依士林地院98年1
       32號和解筆錄，得對於吳成麟2億8000萬元之損害賠償，
       其原有損害即已消滅，周麗華已不得依士林地院98年132
       號和解筆錄為請求云云。然上訴人(吳成麟為該案參加人
       )與周麗華間確認債權存在事件，高等法院105年度重上
       更㈠字第80號判決定(臺北地院102年437號確定判決)，就
       保東公司代新亞公司清償貸款而塗銷以新亞公司為債務
       人之抵押權，則趙文正等3人即無受有損害，士林地院98
       年132號和解筆錄之執行名義即已獲得滿足。上訴人主張
       莊婉均已自周麗華取得對吳成麟之侵權行為損害賠償權
       利，再讓與上訴人對吳成麟主張抵銷，或上訴人依系爭
       二份清償協議書已對吳成麟清償，業經列為重要爭點，
       並經認定：「五、關於趙文正等3人對於吳成麟之士林地
       院和解筆錄所載2億8000萬元本息債權，有無獲得清償部
       分：㈠周麗華對吳成麟有士林地院和解筆錄所載之2億800
       0萬元債權，此債權之原因事實為：周麗華主張吳成麟邀
       其投資中影公司，要求周麗華以其名下所有之○○○路房地
       ，設定抵押權3億3600萬元與國寶人壽，融資借款2億800
       0萬元，作為投資中影公司之資金用途，借款名義人為新
       亞公司；新亞公司、徐光亞(即新亞公司之法定代理人)
       、吳亞蕾(下稱新亞公司等3人)共同簽發本票交由國寶人
       壽公司收執；因吳成麟違背約定，將該筆資金挪為他用
       ，致其受有財產上損害，乃依民法第184條第1項、第2項
       、第185條第1項、第213條第1項、第767條等規定，請求
       吳成麟及新亞公司應將○○○路房地之3億3600萬元抵押權
       設定登記塗銷；嗣吳成麟與周麗華於98年7月14日成立訴
       訟上和解，吳成麟願意給付周麗華2億8000萬元本息，周
       麗華對新亞公司撤回起訴，… 據上，周麗華對吳成麟有2
       億8000萬元本息債權，吳成麟對周麗華負有2億8000萬元
       本息債務，堪以認定。㈡嗣該筆2億8000萬元借款，名義
       上由保東公司對國寶人壽公司清償，國寶人壽公司遂出
       具「債權移轉證明」，將其對新亞公司等3人之債權讓與
       保東公司，此經國寶人壽公司99年10月11日國寶投字第0
       00000號發函新亞公司，載明：「貴公司(指新亞公司)對
       本公司所負之借款債務，業經原借款擔保物提供人周麗
       華君依保東有限公司指示完全清償」等語；然實係周麗
       華以物上保證人地位借用保東公司之名義為清償，嗣將
       該債權讓與保東公司，經周麗華陳明在卷，並經證人即
       保東公司負責人林志強到場證稱：其公司係幫忙性質，
       並未提出任何金錢予周麗華等語，即保東公司係因國寶
       人壽公司及周麗華之債權讓與，而成為新亞公司等3人之
       債權人，對新亞公司等3人為強制執行程序。㈢周麗華所
       有○○○路房地原係擔保新亞公司對國寶人壽公司之2億8千
       萬元借款債務，嗣於99年3月23日該抵押權內容變更為擔
       保保東公司對國寶人壽之債務，有該抵押權設定內容變
       更登記申請書可憑，即系爭○○○路房地已不再擔保新亞公
       司之2億8千萬元借款債務。然此抵押權內容變更並不影
       響周麗華因士林地院和解筆錄，而取得對參加人之2億8
       千萬元本息債權。上訴人執此辯稱被上訴人對參加人之2
       億8千萬元本息債權已不存在云云，為不足取。」(見原
       審卷第139-140頁)。是就上訴人主張士林地院98年132號
       和解筆錄所載2億8000萬元本息債權，業因保東公司代新
       亞公司清償貸款而塗銷以新亞公司為債務人之抵押權，
       則趙文正等3人即無受有損害，系爭士林地方法院和解筆
       錄之執行名義即已獲得滿足，此主張業經臺北地院102年
       437號確定判決(高等法院重上更㈠字第80號民事確定判決
       )列為爭點並已為認定，應有爭點效，上訴人應不得再為
       相反之主張。
七、綜上所述，吳成麟對上訴人系爭桃園地院債權1億元存在，
    應受臺北地院102年437號確定判決既判力所拘束，則上訴人
    主張吳成麟應在102年1月9日臺北地院系爭執行命令核發前
    ，書立系爭拋棄書，而生債務免除之效力，系爭桃園地院債
    權己消滅，自無可採。另上訴人以趙文正等3人對吳成麟執
    行名義之和解債權消滅為由，提起債務人異議之訴，於法不
    合，且上訴人主張和解債權消滅，亦無足取。是上訴人依強
    制執行法第41條第1項、第2項規定，請求將系爭分配表次序
    4所列趙文正等3人受分配之80萬元，及次序8所列吳成麟（
    由趙文正等3人代位行使權利）受分配之4320萬7341元，均
    應予剔除，不列入分配，並無理由，應予駁回。從而原審所
    為上訴人敗訴之判決，所持理由雖與本院不同，惟結論並無
    二致，仍應予維持。上訴論旨指摘原判決不當，求予廢棄改
    判，為無理由，應駁回其上訴。
八、本件事證已臻明確，兩造其餘之攻擊或防禦方法及所用之證
    據，經本院斟酌後，認為均不足以影響本判決之結果，爰不
    逐一論列，附此敘明。
九、據上論結，本件上訴為無理由，依民事訴訟法第449條第2項
    、第78條、第85條第1項前段、第463條、第385條第1項前段
    ，判決如主文。
中　　華　　民　　國　　111 　年　　12　　月　　13　　日
                  民事第二庭    審判長法  官  吳上康   
                      
                                      法  官  陳春長

                                      法  官  李素靖
上為正本係照原本作成。
上訴人如不服本判決，應於收受送達後20日內向本院提出上訴書
狀，其未表明上訴理由者，應於提出上訴後20日內向本院補提出
理由書狀（均須按他造當事人之人數附繕本），上訴時應提出委
任律師或具有律師資格之人之委任狀；委任有律師資格者，另應
附具律師資格證書及釋明委任人與受任人有民事訴訟法第466條
之1第1項但書或第2項（詳附註）所定關係之釋明文書影本。如
委任律師提起上訴者，應一併繳納上訴審裁判費。　　　　　　
被上訴人不得上訴。
中　　華　　民　　國　　111 　年　　12　　月　　13　　日

                                      書記官  高曉涵
【附註】
民事訴訟法第466條之1：
⑴對於第二審判決上訴，上訴人應委任律師為訴訟代理人。但上
  訴人或其法定代理人具有律師資格者，不在此限。
⑵上訴人之配偶、三親等內之血親、二親等內之姻親，或上訴人
  為法人、中央或地方機關時，其所屬專任人員具有律師資格並
  經法院認為適當者，亦得為第三審訴訟代理人。
民事訴訟法第466條之2第1項：
上訴人無資力委任訴訟代理人者，得依訴訟救助之規定，聲請第
三審法院為之選任律師為其訴訟代理人。